【裁判字號】    98,簡上,68
【裁判日期】    980506
【裁判案由】    侵權行為損害賠償
【裁判全文】
臺灣臺北地方法院民事判決              98年度簡上字第68號
上  訴  人  乙○○
被上訴人    甲○○
上列當事人間請求侵權行為損害賠償事件，上訴人對於中華民國
97年11月28日臺灣臺北地方法院臺北簡易庭97年度北簡字第
22758號第一審判決提起上訴，本院於98年4月15日言詞辯論終結
，判決如下：
    主      文
上訴駁回。
第二審訴訟費用由上訴人負擔。
    事實及理由
一、於第二審為訴之變更、追加，非經他造同意，不得為之。但
    擴張或減縮應受判決事項之聲明者，不在此限；民事訴訟法
    第436條之1第3項準用第446條第1項但書、第255條第1項但
    書第3款定有明文。查上訴人於民國98年4月15日之言詞辯論
    期日減縮上訴之聲明，請求被上訴人再給付新臺幣（下同）
    36萬元（原上訴聲明係請求被上訴人再給付38萬元），及自
    97年5月14日起至清償日止按年息5％計算之利息，核屬減縮
    應受判決事項之聲明，應予准許。
二、上訴人起訴主張：被上訴人於96年1月21日中午12時許，在
    臺北市○○區○○街同事家中食用含有酒精成分之薑母鴨後
    ，明知其酒後已達不能安全駕駛動力交通工具之程度，仍駕
    駛車號1777-ED號自用小客車，於同日下午5時40分許，沿臺
    北市萬華區光復橋北往南方向行駛，行至光復橋第17號電線
    桿前時，本應注意車前狀況，並隨時採取必要之安全措施，
    且在劃設有分向限制線及回複式導桿之路段，不得駛入對向
    車道，而當時天候雖為雨天、路面濕潤，但天色為傍晚有暮
    光、道路為無缺陷、無障礙物之柏油彎道、視線尚屬清楚，
    依其之智識、能力，並無不能注意之情事，竟疏未注意，復
    因酒後生理協調失衡，無法適切操控車輛及正確辨識週遭情
    況，於駕車上光復橋右彎道時，為閃避右側機車，不慎失控
    跨越分向限制線，逆向駛入對向車道，適與行經該處來不及
    反應，與訴外人胡陳評所駕駛之車號FX-368號營業大客車發
    生對撞後，再彈回撞擊光復橋邊護欄而肇事，致該營業大客
    車上乘客即上訴人因此受有下唇撕裂傷、下顎兩側中門齒與
    側門齒半脫位、下顎前牙區齒槽股骨折之傷害。上訴人因前
    揭事故需支出4顆牙齒之植牙費用新臺幣（下同）360,000元
    ，又上訴人受有精神上痛苦，有非財產上損害140,000元。
    綜上，爰依民法第184條第1項前段、第191條之2前段、第19
    3條第1項及第195條第1項侵權行為法律關係請求損害賠償。
三、被上訴人則以：本件車禍發生迄今已經將近2年，雖對於車
    禍造成上訴人損害不爭執，其亦已支付上訴人其他醫療費用
    ，但上訴人至今仍不為植牙，亦未提出任何醫療單據為憑，
    是上訴人請求並無理由等語，資為抗辯，並聲明：上訴人之
    訴駁回。
四、原審判命被上訴人給付上訴人12萬元及自97年5月14日起至
    清償日止，按年息5%計算之利息，其餘上訴人之起訴駁回，
    上訴人不服提起上訴，其上訴聲明為：(一)原判決不利上訴人
    之部分廢棄。(二)前開廢棄部分，被上訴人應再給付上訴人
    36萬元，及自起訴狀繕本送達翌日起至清償日止，按年息5
    ％計算之利息。被上訴人則聲明：上訴駁回。
五、得心證之理由：
  (一)兩造就原審判決被上訴人應對上訴人負侵權行為損害賠償責
    任及精神慰撫金之金額均無爭執。兩造於本院所爭執者，乃
    被上訴人應否給付上訴人請求之植牙醫療費用；上訴人主張
    其因本件車禍，尚有四顆牙齒植牙費用共計36萬元（一顆牙
    齒植牙費用9萬元）待支付等語，被上訴人則否認之，抗辯
    稱該部分損害並未發生等語。經查，上訴人自承其迄今尚未
    進行植牙，目前仍在評估是否須植牙中等語（本院98年2月
    17日準備程序筆錄第1頁參照），且經本院函詢國立臺灣大
    學醫學院附設醫院，其函覆意見稱：「(一)林女士外傷後，左
    下側門牙、左下正中門牙、右下正中門牙、右下側門牙，目
    前動搖度皆大，並懷疑有牙根裂痕之可能性，預後仍不明確
    ，未來最嚴重之情況為此四顆牙在3至6個月內，可能因為感
    染或牙髓炎、牙周炎而必須拔除。(二)目前植牙之手術及補綴
    費用一顆約為8萬元，若有骨缺損，則需合併骨移植，費用
    約為3萬元。患者後需所需之治療費用，依其最後之缺牙數
    而定，若四顆牙齒全部喪失，且採取植牙治療，費用約為35
    萬元。若牙齒為喪失，亦可能因為牙髓神經受損，而需接受
    根管治療及後續牙冠假牙製作，一顆費用約為1至2萬元」等
    語，有該院97年9月11日校附醫秘字第0970210742號函在原
    審卷可稽（原審卷第54頁），而自上開醫院函覆迄今亦已逾
    6個月，亦未發生上述四顆牙因感染或牙髓炎、牙周炎而必
    須拔除之情事，綜上足徵上訴人是否須植牙一事迄今仍未確
    定。上訴人既尚未進行植牙，且未必有進行植牙之必要，實
    難謂其此部分之損害已發生，是上訴人請求四顆牙齒之植牙
    費用共計36萬元，尚難准許。從而，上訴人主張本於侵權行
    為之法律關係，請求被上訴人給付植牙費用36萬元，為無理
    由，不應准許。原審就此部分為上訴人敗訴之判決，並無不
    合。上訴意旨指摘原判決不當，求予廢棄改判，為無理由，
    應予駁回。
  (二)至兩造其餘之攻擊防禦方法及證據資料，經本院斟酌後，認
    為均不足以影響本判決之結果，自無一一詳予論述之必要，
    附此敘明。
四、據上論結，本件上訴為無理由，依民事訴訟法第436條之1第
    3項、第449條第1項、第78條，判決如主文。
中    華    民    國    98    年    5     月    6     日
                 民事第二庭    審判長法  官  朱漢寶
                                     法  官  鍾素鳳
                                     法  官  歐陽漢菁
以上正本係照原本作成
如對本判決上訴，須於判決送達後20日內向本院提出上訴狀，
同時表明上訴理由；如已於本判決宣示後送達前提起上訴者，應
於判決送達後10日內補具上訴理由（均須按他造當事人之人數附
繕本）。
中    華    民    國    98    年    5     月    6     日
                                      書記官  吳貞瑩


司法院資訊處製作；財團法人民間司法改革基金會備份。
